最高法院民事裁定　　　　　　一○○年度台上字第一九○九號
上　訴　人　基隆市政府
法定代理人　張通榮
訴訟代理人　詹振寧律師
被 上訴 人　斌銓營造股份有限公司
法定代理人　陳主得
上列當事人間請求給付工程款事件，上訴人對於中華民國一○○
年八月九日台灣高等法院第二審判決（一○○年度上字第二六號
），提起上訴，本院裁定如下：
    主  文
上訴駁回。
第三審訴訟費用由上訴人負擔。
    理  由
按上訴第三審法院，非以原判決違背法令為理由，不得為之。又
提起上訴，上訴狀內應記載上訴理由，表明原判決所違背之法令
及其具體內容、依訴訟資料合於該違背法令之具體事實，民事訴
訟法第四百六十七條及第四百七十條第二項第一、二款分別定有
明文。而依同法第四百六十九條規定，判決有該條所列各款情形
之一者，為當然違背法令。是當事人提起上訴，以同法第四百六
十九條規定之情形為上訴理由時，其上訴狀或理由書應表明該判
決所違背之法令條項，或有關判例、解釋字號，或成文法以外之
習慣或法理等及其具體內容，暨係依何訴訟資料合於該違背法令
之具體事實。如未依上述方法表明，或其所表明者與上開法條規
定不合時，即難認為已合法表明上訴理由，其上訴自非合法。本
件上訴人對於原判決提起上訴，雖以該判決有不備理由及理由矛
盾等違背法令為由，惟核其上訴理由狀所載內容，仍屬就原審取
捨證據、解釋契約及認定事實之職權行使及其他與判決結果不生
影響之理由，指摘其為不當，並就原審所論斷：被上訴人承攬上
訴人發包之「中正公園遊客服務中心暨停車場新建工程」（下稱
系爭工程），追加工程後履約期限為二百九十三日曆天，依系爭
工程契約第三條第二項、第二條約定，關於契約之適用發生疑義
時，應先依系爭契約條款之文義為解釋，其次始依契約附加條款
或補充說明等事項，而系爭工程契約第九條付款辦法第四項關於
物價指數調整，係依「基隆市政府暨所屬機關學校辦理工程採購
物價指數調整計算規定」（下稱「物價指數調整規定」）辦理，
依該規定，須契約履約期限為一年以上或經追加工期後達一年以
上者，若於履約期間遇物價波動時，始按行政院主計處公布之「
台灣地區營造工程物價指數表」之總指數，就漲跌幅超過百分之
二．五部分，於估驗計價時調整工程款，系爭工程約定履行期限
未逾一年，即無依「物價指數調整規定」調整之餘地。至於上訴
人決標公告雖載明契約訂有依物價指數調整價金規定，惟既未載
明於契約，且系爭工程契約復援引「物價指數調整規定」為契約
之一部，難認兩造已合意依物價指數調整工程款。本件系爭工程
款之計算，既無物價指數調整規定之適用，則被上訴人以上訴人
自系爭工程第五期起至第十一期止按物價指數扣減率扣減部分未
給付之估驗款累計已達新台幣四百三十九萬六千七百五十三元為
由，於工程結束後，據以請求上訴人給付該款項本息，即無不合
等情，及就原審命為辯論或已論斷者，泛言謂為違法，而非表明
該判決所違背之法令及其具體內容，暨依訴訟資料合於該違背法
令之具體事實，難認其已合法表明上訴理由。依首揭說明，應認
其上訴為不合法。至上訴人提起第三審上訴後始主張系爭工程履
約期限應包含系爭工程契約第十八條之裝修保固三年云云，核屬
新防禦方法，依民事訴訟法第四百七十六條第一項規定，非本院
所得審酌，附此敘明。
據上論結，本件上訴為不合法。依民事訴訟法第四百八十一條、
第四百四十四條第一項前段、第九十五條、第七十八條，裁定如
主文。
中    華    民    國  一○○  年   十一   月    三    日
                      最高法院民事第七庭
                          審判長法官  顏  南  全  
                                法官  林  大  洋  
                                法官  鄭  傑  夫  
                                法官  陳  玉  完  
                                法官  高  孟  焄  
本件正本證明與原本無異
                                      書  記  官  
中    華    民    國  一○○  年   十一   月   十六   日
                                                       s